最高法院刑事裁定　　　　　　　九十四年度台抗字第四六三號
　　抗　告　人　李茂發
上列抗告人因殺人案件，不服台灣高等法院中華民國九十四年九
月二十三日延長羈押裁定（九十四年度上訴字第二一二六號），
提起抗告，本院裁定如下：
    主  文
原裁定撤銷。
    理  由
本件原審法院以：抗告人李茂發因殺人案件罪嫌重大，前經該院
認為有刑事訴訟法第一百零一條第一項第三款之事由，非予羈押
，顯難進行審判，而於民國九十四年七月五日執行羈押。至同年
十月四日，三個月羈押期間即將屆滿。惟其羈押原因仍然存在，
認有繼續羈押之必要，因依刑事訴訟法第一百零八條第一項、第
五項之規定，裁定自九十四年十月五日起，延長羈押二月。抗告
意旨略以：伊自九十四年七月五日起受羈押，至同年十月四日止
，三個月羈押期間即已屆滿。若法院欲延長羈押，自應於同年十
月四日羈押期間屆滿前，將延長羈押之裁定正本合法送達予伊收
受。惟伊遲至同年十月五日始收受原審延長羈押之裁定，顯已逾
期，應視為撤銷羈押，將其釋放云云。惟按延長羈押之裁定，除
當庭宣示者外，於期間未滿前以正本送達被告者，發生延長羈押
之效力。羈押期滿，延長羈押之裁定未經合法送達者，視為撤銷
羈押，刑事訴訟法第一百零八條第二項定有明文。故延長羈押之
裁定，除當庭宣示者外，必須於羈押期間未屆滿前以正本送達於
被告，始發生延長羈押之效力。否則，羈押期滿，而延長羈押之
裁定未經合法送達者，即應視為撤銷羈押。查本件抗告人因殺人
案件罪嫌重大等情，經原審自九十四年七月五日開始羈押，至同
年十月四日止，三個月羈押期間即將屆滿。而原審法院於同年九
月二十六日夜間雖已將延長羈押之書面裁定交由抗告人所受羈押
之台灣台北看守所中央台值勤人員簽收，惟因該所於傳遞過程中
不慎將上述裁定遺失，而於同年十月五日報請原審補發裁定，此
有台灣台北看守所九十四年十月五日北所總決字第○九四一一○
一一六九號函及送達證書影本各一份附卷可稽。原審雖迅於同（
五）日將延長羈押之裁定補送予抗告人收受，但抗告人於同日收
受延長羈押之裁定正本送達時，已在其三個月羈押期間屆滿（即
同年十月四日）之後，依上規定，該項書面延長羈押之裁定自不
生延長羈押之效力。又原審受命法官雖曾於抗告人羈押期間屆滿
前之九十四年九月二十二日提訊抗告人，並告以其三個月羈押期
間將於九十四年十月四日屆滿，其羈押原因仍然存在，認有繼續
羈押之必要，而應延長羈押之意旨，並訊以有無意見，此固有原
審九十四年九月二十二日刑事報到單及訊問筆錄影本各一份附卷
可稽。但揆之其延長羈押裁定係於九十四年九月二十三日始製作
完成，則原審於同年月二十二日提訊抗告人，應屬踐行刑事訴訟
法第一百零八條第一項所規定裁定延長羈押前之訊問程序，而非
當庭宣示延長羈押之裁定。況抗告人所涉之殺人第二審上訴案件
，係由原審行合議審判，則原審裁定延長羈押之裁定仍應以合議
為之，自不得由受命法官於踐行上述訊問程序時單獨為之。是原
審受命法官於提訊抗告人時，縱有告以應延長羈押之意旨，亦與
當庭宣示延長羈押之裁定有間，自不因此而生合法延長羈押之效
力。從而，原審延長羈押之書面裁定，既因逾期送達而不生延長
羈押之效力，而原審又未曾當庭宣示延長羈押之裁定，則抗告人
羈押期間已屆滿，延長羈押之裁定未經合法送達，依上規定，自
應視為撤銷羈押。抗告意旨執以指摘原裁定不當，為有理由，應
由本院將原裁定撤銷，以資糾正。
據上論結，應依刑事訴訟法第四百十三條前段，裁定如主文。 
中    華    民    國  九十四  年   十一   月    三    日
                      最高法院刑事第五庭
                          審判長法官  吳  雄  銘  
                                法官  池  啟  明  
                                法官  郭  毓  洲  
                                法官  韓  金  秀  
                                法官  吳  信  銘  
      本件正本證明與原本無異
                                      書  記  官  
中    華    民    國  九十四  年   十一   月    四    日
                                                Ａ